臺灣高等法院民事判決
110年度再國易字第3號
再審  原告  呂政源  
訴訟代理人  張麗真律師
再審  被告  內政部國土測繪中心

法定代理人  鄭彩堂  
上列當事人間請求國家賠償等再審之訴事件，再審原告對於中華
民國110年10月13日本院110年度上國易字第13號確定判決，提起
再審，本院判決如下：
    主      文
再審之訴駁回。
再審訴訟費用由再審原告負擔。
    事實及理由
壹、程序方面
    按再審之訴，應於30日之不變期間內提起；其期間自判決確
    定時起算，判決於送達前確定者，自送達時起算，此觀民事
    訴訟法第500條第1、2項規定即明。查本院110年度上國易字
    第13號判決（下稱原確定判決）於民國110年10月13日宣判
    後，於110年10月19日送達於再審原告，有本院民事書記官
    辦案進行簿在卷可證（見本院卷第41頁），復經再審原告自
    陳在卷（見本院卷第3頁），再審原告於110年11月17日提起
    本件再審之訴（見本院卷第3頁，民事再審起訴狀上本院收
    狀戳日期），經核並未逾30日不變期間，合先敘明。
貳、實體方面　　
一、再審原告主張：伊於103年6月30日向訴外人永純化學工業股
    份有限公司（下稱永純公司）買受之新北市○○區○○段000地
    號土地（下稱系爭土地），因新北市中和地政事務所（下稱
    中和地政）根據再審被告測量之結果，於107年12月4日辦理
    登記面積減少更正，伊於109年9月8日向中和地政聲請國家
    賠償，中和地政否認係其錯誤所致，而拒絕賠償。伊乃於10
    9年10月22日向再審被告請求國家賠償，再審被告僅要求伊
    向前手請求而拒絕賠償，然未抗辯請求權罹於時效。直至原
    確定判決審理時，再審被告之訴訟代理人始主張因系爭土地
    面積減少損害已逾5年，該請求權已罹於時效，並提出最高
    法院103年度台上字第1119號判決為依據，惟該判決與本件
    完全不同，不得比附援引。況伊於103年購買系爭土地時，
    尚無面積更正之情事，損害賠償請求權無由發生，而應自中
    和地政發現錯誤依法更正之107年12月4日起算，始符合民法
    第128條規定及最高法院63年台上字第1885號前判例法律見
    解，原確定判決明顯違反既有法律見解，適用法律自顯有錯
    誤。又再審原告就系爭土地面積減少所受損害訴請賠償，先
    位請求前手永純公司返還因面積減少而溢收之價金，備位則
    向再審被告請求面積登記錯誤之損害賠償，經臺灣桃園地方
    法院109年度國字第14號判決（下稱第一審判決）駁回先位
    之訴，伊就先位之訴未提起上訴，再審被告則就備位判決提
    起上訴，原確定判決仍以起訴時面積減少之應有狀態認定損
    害以新臺幣（下同）121萬2,404元為準，惟溢付價金應僅為
    71萬1,618元，原確定判決將第一審判決主文判命給付之121
    萬2,404元全部廢棄，其判決主文與理由自顯有矛盾。爰依
    民事訴訟法第496條第1項第1款、第2款規定之再審事由，提
    起再審之訴。並聲明：㈠原確定判決廢棄。㈡駁回再審被告對
    第一審判決之上訴。
二、本件未經言詞辯論，無再審被告之聲明及陳述。 
三、按再審之訴顯無再審理由者，得不經言詞辯論，以判決駁回
    之，民事訴訟法第502條第2項定有明文。再審原告主張之再
    審事由均顯無理由，茲分述如下：
　㈠再審原告主張原確定判決有民事訴訟法第496條第1項第1款之
    再審事由部分：　
　⒈按判決適用法規顯有錯誤者得以再審之訴對於確定終局判決
    聲明不服，民事訴訟法第496條第1項第1款定有明文。所謂
    適用法規顯有錯誤，係指確定判決所適用之法規顯然不合於
    法律規定，或與大法官會議之解釋顯有違反，或消極的不適
    用法規顯然影響裁判者而言，並不包括判決理由矛盾、理由
    不備、取捨證據失當、調查證據欠週、漏未斟酌證據、認定
    事實錯誤、解釋契約不當及在學說上諸說併存致發生法律上
    見解歧異等情形在內（最高法院101年度台再字第2號判決意
    旨參照）。
　⒉原確定判決斟酌全辯論意旨及調查證據之結果，認定：「再
    審原告係於103年間向永純公司購買系爭土地持分，並於同
    年7月28日辦妥所有權移轉登記，而再審原告與永純公司係
    約定買賣價金尾款應於產權移轉登記後7日內給付，足可推
    知再審原告因系爭土地面積登記錯誤所受之溢付價金損害，
    於103年8月間即發生，其遲至109年10月22日始向再審被告
    請求國家賠償，並於同年11月25日提起本件國家賠償訴訟，
    已罹於5年時效期間，再審被告為時效抗辯拒絕給付，核屬
    有據」等情（見本院卷第16頁），乃依卷內所附登記謄本等
    證據資料認定事實，並無違背國家賠償法第8條第1項關於「
    損害發生時」起算時效之法律規定。而原確定判決就損害發
    生時點之認定，本屬其取捨證據、認定事實之範疇，再審原
    告以該認定事實之結果有錯誤或與他案所持法律見解歧異為
    指摘，俱非民事訴訟法第496條第1項第1款所指適用法規顯
    有錯誤之情形，再審原告據此提起再審，自顯無理由。
  ㈡再審原告主張原確定判決有民事訴訟法第496條第1項第2款之
    再審事由部分：
　⒈按民事訴訟法第496條第1項第2款所謂，判決理由與主文顯有
    矛盾，係指判決依據當事人主張之事實，認定其請求或對造
    抗辯為有理由或無理由，而於主文為相反之諭示，且其矛盾
    為顯然者而言。茲確定判決於理由項下，認定再審原告對於
    再審被告部分之上訴，為無理由，而於主文諭示駁回再審原
    告此部分之上訴。依上說明，並無判決理由與主文顯有矛盾
    之情形（最高法院80年台再字第130號民事判例意旨參照）
    。
　⒉原確定判決理由項下認定再審原告依土地法第68條第1項、國
    家賠償法第2條第2項規定請求再審被告給付121萬2,404元本
    息均無理由，核與判決主文第1、2項諭示「原判決關於命上
    訴人（即再審被告）給付新臺幣壹佰貳拾壹萬貳仟肆佰零肆
    元本息部分，及該部分假執行之宣告，暨除確定部分外訴訟
    費用之裁判均廢棄。上開廢棄部分，被上訴人（即再審原告
    ）在第一審之訴及假執行之聲請均駁回。」並無二致，自無
    判決理由與主文矛盾之情形。再審原告所執「溢付價金僅有
    71萬1,618元」之主張，仍屬針對原確定判決認定事實之結
    果為爭執，顯與民事訴訟法第496條第1項第2款所定之再審
    事由不合，其此部分主張，自亦顯無理由。
四、綜上所述，再審原告依民事訴訟法第496條第1項第1款、第2
    款規定提起本件再審之訴，顯無理由，爰不經言詞辯論，逕
    以判決駁回之。
五、本件事證已臻明確，再審原告其餘攻擊防禦方法及所用之證
    據，經本院斟酌後，認為均不足以影響本判決之結果，爰不
    逐一論列。
六、據上論結，本件再審之訴顯無理由，依民事訴訟法第502條
    第2項、第78條，判決如主文。　　
中　　華　　民　　國　　110 　年　　11　　月　　30　　日
                  民事第十四庭  
　　　　　　　　　    審判長法　官  蔡和憲
                            法　官  周群翔
                            法　官  陳  瑜
　　　　　　　　　　　　　　
正本係照原本作成。
不得上訴。
中　　華　　民　　國　　110 　年　　12　　月　　2 　　日

　　　　　　　　　　　　　　書記官  江怡萱